【裁判字號】    89,判,3726
【裁判日期】    891221
【裁判案由】    營業稅
【裁判全文】
最  高  行  政  法  院  判  決                  八十九年度判字第三七二六號
    原      告  甲○○
    被      告  雲林縣稅捐稽徵處
    代  表  人  張綿容
右當事人間因營業稅事件，原告不服財政部中華民國八十八年五月十二日台財訴字第
八八二二一九五一八號再訴願決定，提起行政訴訟。本院判決如左：
    主  文
原告之訴駁回。
訴訟費用由原告負擔。
    事  實
緣原告未依規定辦理營業登記，即於八十四年八月二十五日及同年九月十一日銷售貨
物（棉被）兩筆與雲林縣大埤鄉私立崇先中學，銷售額合計新台幣（以下同）一、一
四○、○○○元（含稅），未依規定開立統一發票及未給與他人憑證，案經被告查獲
，乃依營業稅法第二十八條及第四十三條規定，核定補徵營業稅額五四、二八六元，
並以原告未依規定申請營業登記，依營業稅法第四十五條規定，科處罰鍰三、○○○
元，另依同法第五十一條第一款，按其所漏營業稅額處以三倍之罰鍰計一六二、八○
○元，另以原告未給予他人憑證，依稅捐稽徵法第四十四條規定，按經查明認定之總
額科處百分之五罰鍰計五四、二八六元，合計科處罰鍰二二○、○八六元。原告不服
，申請復查，經被告以八十五年七月十七日八五雲稅法字第○○九五○二號復查決定
，將原處分關於依稅捐稽徵法第四十四條規定裁處罰鍰五四、二八六元及依營業稅法
第四十五條規定裁處罰鍰三、○○○元部分撤銷，變更核定罰鍰為一六二、八○○元
，其餘未准變更。原告仍有未服，就駁回部分提起訴願，案經被告認有重行查證重核
之必要，依修正前訴願法第十四條但書規定撤銷前開復查決定。嗣經被告重核復查決
定仍未准變更。原告猶未甘服，循序提起訴願、再訴願，遞遭決定駁回，遂提起行政
訴訟。茲摘兩造訴辯意旨如次：
原告起訴意旨及補充理由略謂：
一、查被告所指自八十二年起至八十四年，每年均由原告出售棉被與崇先中學，其實
    其中除八十四年之棉被確實由原告銷售外，其餘之八十二、八十三年部分確非由
    原告銷售者，係因銷售者「三豐寢具工業社」負責人吳拱祥知悉原告與該崇先中
    學李董事長係熟悉舊友，乃託之引進介紹成立買賣，有由該商人開給之收據為證
    。唯獨於領取貨款時，因業務繁忙未克往領，乃委託原告就近前往代領，並由該
    商人交與原告委託書持往代領貨款，除有該校存案之收據暨委託書可資為證外，
    尚有當時之經辦人可證。惟被告之調查員於進行調查時為何對此重要物證視若無
    睹﹖為何僅調取其中之領款憑證﹖而將「收據」、「委託書」棄置不理。況且在
    本案未見隻字提及，應屬該調查員之重大疏失。
二、關於所指之「崇先中學之李姓董事長書面說明」，經向被告申請核發之影本乙件
    其內容所述僅指八十四年間之棉被係向原告承購，並未述及八十二、八十三年所
    買的亦向被告購買字樣，可證訴願及再訴願決定均未加詳審全案卷證，僅憑被告
    提出之答辯書所述認定事證，有所失誤。茲為進一步證明該崇先中學於八十二、
    八十三年購進之棉被均由原告介紹，經「三豐寢具工業社」負責人吳拱祥銷售，
    交貨事項及請款細節均由吳拱祥至該校辦理，而領取貨款支票即委託原告領取之
    事實，並經向該校申請核發證明書乙件呈核。
三、關於所指承辦之許姓職員談話筆錄：查該許姓職員為本件曾經被告約談於民國（
    下同）八十五年七月一日及八十五年八月二十九日先後接受兩次之談話，並作成
    談話筆錄在案，該許姓職員於接受第一次談話時與離本件八十三年九月間該崇先
    中學承購棉被事件，在時間上已隔將近兩載，又因其本身之事務忙碌，難免一時
    之錯覺而有不符實際之答話。嗣又於八十五年八月二十九日續為第二次之談話，
    查該許姓職員供述略以：「該崇先中學於八十二年、八十三年每年購買棉被均由
    原告介紹廠商（即三豐寢具工業社）至該校銷售，貨款均以支票交由甲○○支領
    ；」等語。惟被告就此兩次筆錄，則僅採取符合其要求之第一次筆錄，且在復查
    決定時隻字未提及如何加以取捨之論述，認事用法實有違誤。
四、至於將付款支票之受款人由「三豐寢具工業社」更正為甲○○（即原告）乙節，
    則係因本件所謂之八十三年棉被確實係由該「三豐寢具工業社」直接銷售與該崇
    先中學，故該票款之受款人應屬「三豐寢具工業社」無訛，是嗣因被告受託持憑
    該「三豐寢具工業社」負責人吳拱祥之委託書前往代為領款時，始由經辦之許姓
    職員將受款人更改為原告之名義，記得當時該經辦人稱為嗣後查考方便云云。斯
    此純屬一般介紹買賣受託領款之行為。原告於八十三年間受託領取三豐寢具工業
    社負責人吳拱祥銷售與崇先中學棉被貨款，為新台幣壹佰零玖萬肆仟壹佰元，該
    提出於該校之委託書，屬於有利於原告之證明，被告自應予調查審認，且原告於
    本案提起訴願後，被告提出答辯書時曾稱：「．．．且申請人（即原告）之支票
    兌領後無有力證據，證明提領款項付與三豐寢具工業社．．．」可見被告對該代
    領之款項，是否支付與三豐寢具工業社﹖仍有質疑。茲為確切證明原告於代領該
    筆貨款後，業於民國八十三年九月二十七日如數交付與「三豐寢具工業社」負責
    人吳拱祥收訖，爰取具證明書及斗南鎮農會發給「存戶歷史交易明細表」各一份
    為證，以資證明代領崇先中學之支票，面額新台幣壹佰零玖萬肆仟壹佰元，於八
    十三年九月二十六日存入代收款，並在八十三年九月二十七日領出之事實。
五、綜上，原告僅有於民國八十四年間銷售棉被與崇先中學，至於民國八十二、三年
    間銷售之貨物純粹係屬介紹之行為，故是以偶而為之方式，或一時貿易之性質，
    即不可謂之為事業，亦無所謂營業人資格可言，且僅於民國八十四年間銷售一批
    而已，行為應視為單一性，並非連續性。原處分及一再訴願決定顯有違誤，請均
    予撤銷等語。
被告答辯意旨略謂：
一、原告於八十四年銷售貨物，未依規定辦理營業登記，案經本處查獲銷售額一、一
    四○、○○○元，並經本處審理違章成立，此有大埤鄉崇先中學李姓董事長之書
    面說明暨許姓職員之談話筆錄及付款支票等證據附案可稽。本處據以補稅論罰，
    並非無據。
二、原告雖一再主張雲林縣斗南鎮○○街一五一號為其住所，未經營棉被買賣。僅於
    八十四年間銷售一批而已；八十二、八十三年度並無銷售行為．．．以偶而為之
    方式或一時貿易性質即不可謂之為事業，即無所謂營業人資格可言．．．云云。
    惟：（一）就本處查獲原告於八十四年八月二十五日開立予崇先中學之收據（雖
    蓋有鐘美實業有限公司章，但經原告自承為其本人之銷售額）上書有「斗南鎮○
    ○街一五一號甲○○，0000000」，與復查申請書及服務登記表上內容相
    同，且品名為棉被。顯見所提上列地址為其住所未經營棉被之主張，僅係事後辯
    詞。（二）又本處於八十六年四月二十七日八六雲稅法字第一一二六一七號復查
    決定曾以「－－－－二、－－－－查得申請人於八十三年九月二十五日確曾兌領
    買受人崇先中學所開立彰化商業銀行斗南分行之支票FQ0000000，金額一
    、○九四、一○○元，支票抬頭為申請人；且該張支票為禁止背書轉讓。核與崇
    先中學八十三年度支出傳票所附購買棉被收據金額相符。現另經本處於八十六年
    四月七日以八六雲稅法處字第二一○號處分書，就其八十三年九月未辦營業登記
    銷售棉被而營業，逃漏之營業稅核定追繳並裁處罰鍰在案。由此可見，申請人之
    連續銷售行為，已甚為明確。三、次查買受人崇先中學李姓董事長之書面說明許
    姓職員於八十五年七月一日之談話筆錄供稱：『本校於八十四年八月二十五日及
    同年九月十一日係向斗南鎮○○街一五一號甲○○承購棉被，並以支票支付貨款
    與甲○○先生，以上所述屬實。』、『本校從民國八十二年起每年均向甲○○君
    購買棉被．．．。』指證可按，是斗南鎮○○街一五一號，已具首揭營利事業登
    記規則第三條規定固定營業場所之功能不容置疑，又申請人於購進棉被之初即有
    轉售營利之意圖，當已符合營業稅法所稱之營業人要件，是原處分依營業稅法第
    五十一條第一款追繳營業稅及裁處罰鍰，實非無據，應予維持。」為由駁回其復
    查申請在案。臺灣省政府訴願委員會更以「．．．本件經原處分機關查明訴願人
    自八十二年起（至八十四年）即每年銷售棉被與崇先中學，此有該學校李姓董事
    長書面說明及承辦之許姓職員談話筆錄可稽，其銷售行為具連續性且銷售額巨大
    達百萬元以上，自應依規定辦理營業登記，又經原處分機關追查訴願人與該崇先
    中學資金流程，亦證明受款人係訴願人無誤，是本件原處分機關以訴願人未辦理
    營業登記擅自營業，予以補徵營業稅及裁處罰鍰，核無違誤。」認本處原處分應
    予維持。故本處依營業稅法第一條、第五十一條第一款補徵營業稅及裁處罰鍰，
    應受適法、適當之評斷。
三、有關原告八十三年九月間未依規定辦妥營業登記，銷售貨物一、○四二組與同一
    買受人，本處依法補稅論罰乙案，迭經原告循序提出復查、訴願、再訴願之申請
    。除本處經查明認其所提無理由，依規定駁回其復查申請外；餘訴願、再訴願亦
    皆經駁回在案。併此陳明。
四、綜上論結，原告之訴應認無理由，請求判決駁回原告之訴，俾維稅政等語。
    理  由
按「在中華民國境內銷售貨物或勞務及進口貨物，均應依本法規定課徵營業稅。」、
「將貨物之所有權移轉與他人，以取得代價者，為銷售貨物。」、「營業人之總機構
及其他固定營業場所，應於開始營業前，分別向主管稽徵機關申請營業登記。．．．
」、「營業人有左列情形之一者，主管稽徵機關得依照查得之資料，核定其銷售額及
應納稅額並補徵之：一、．．．三、未辦妥營業登記，即行開始營業，或已申請歇業
仍繼續營業，而未依規定申報銷售額者。」又「納稅義務人，有左列情形之一者，除
追繳稅款外，按所漏稅額處一倍至十倍罰鍰，並得停止其營業：一、未依規定申請營
業登記而營業者‧‧‧」分別為營業稅法第一條、第三條第一項、第二十八條前段、
第四十三條第一項第三款及第五十一條第一款所明定。本件原告未依規定申請營業登
記，即於八十四年八月二十五日及同年九月十一日銷售貨物（棉被）二筆與雲林縣大
埤鄉私立崇先中學，銷售金額合計一、一四○、○○○元（含稅），未依規定開立統
一發票，僅開立收據，又該收據雖蓋有鐘美實業有限公司章，惟係原告本人之銷售額
，為原告所自承，有原告八十五年三月八日、八十六年六月十一日談話筆錄、崇先中
學會計主任許琦珍八十五年七月一日談話筆錄、該校董事長李聰田書面說明及收據二
紙附原處分卷可稽，其未辦理營業登記即銷售貨物並漏開發票之事實，洵堪認定。原
告雖稱雲林縣斗南鎮○○街一五一號為其住所，未經營棉被買賣，僅於八十四年間銷
售一批而已；八十二、八十三年度並無銷售行為，而以偶而為之方式或一時貿易性質
即不可謂之為事業，即無所謂營業人資格可言云云。惟據買受人崇先中學董事長李聰
田書面說明及該校會計主任許琦珍八十五年七月一日談話筆錄供稱：「本校於八十四
年八月二十五日及同年九月十一日係向斗南鎮○○街一五一號甲○○（即原告）承購
棉被，並以支票支付貨款與甲○○先生屬實。」、「本校從民國八十二年起每年均向
甲○○君購買棉被‧‧‧」等語，又買受人八十四年九月二十日、八十四年九月三十
日彰化商業銀行之支票存根聯記載系爭貨款受款人為甲○○（棉被店），是雲林縣斗
南鎮○○街一五一號，已具營業稅法上所規定固定營業場所之功能不容置疑。又原告
八十三年九月間未依規定辦妥營業登記，銷售貨物一、○四二組與同一買受人，經被
告補徵營業稅額五二、一○○元及科處罰鍰一五六、三○○元，原告不服，循序提起
行政訴訟，經本院八十九年度判字第二六七三號判決以：「原告未依規定申請營業登
記，即於八十三年九月間銷售貨物（棉被）一、○四二組與雲林縣大埤鄉私立崇先中
學，金額計一、○九四、一○○元（含稅），未依規定開立統一發票及未給與他人憑
證，案經被告查獲，經審理結果，核定補徵營業稅額五二、一○○元，揆諸首開規定
，洵無不合。原告訴稱伊係介紹代為領取買受人所開立支票，有三豐寢具工業社開給
之收據為證，惟查崇先高級中學自八十二年起每年均向原告購買棉被等情，業據該校
承辦人許琦珍於八十五年七月一日指陳屬實，核與被告向彰化商業銀行斗南分行函查
：該校所簽發支票號碼FQ0000000 面額一、○九四、一○○元四、一○○元支票，係
由受款人甲○○存入帳戶S457-5，此有該分行八十五年十一月二十六日彰斗南字第二
四六八號函影本附原處分卷可證，原告所提三豐寢具工業社收據等件及許琦珍於八十
五年八月二十九日事後迴護原告之陳述，均不足採為原告有利之認定，原告前揭主張
，尚難採信。被告爰依首揭規定補徵營業稅五二、一○○元，並依營業稅法第五十一
條第一款規定，按所漏稅額處以三倍之罰鍰一五六、三○○元，洵無違誤。一再訴願
決定遞予維持，俱無不合。」等語，而駁回原告該案之起訴，足見其銷售行為具連續
性，已超越所得稅法施行細則第十二條一時貿易規範範圍，且原告於購進棉被之初即
有轉售圖利之意圖，已符合營業稅法所稱營業人要件，所稱其不具營業人資格，顯非
可採。被告予以補徵營業稅五四、二八六元及科處罰鍰一六二、八○○元，並無違誤
，一再訴願決定遞予維持，亦無不合，原告起訴論旨，難認有理由，應予駁回。
據上論結，本件原告之訴為無理由，爰依行政訴訟法施行法第二條、行政訴訟法第九
十八條第三項前段，判決如主文。
中    華    民    國     八十九      年     十二     月     二十一      日
                    最 高 行 政 法 院  第 三 庭
                                審 判 長 法  官      徐  樹  海
                                         法  官      吳  錦  龍
                                         法  官      黃  合  文
                                         法  官      鄭  淑  貞
                                         法  官      林  家  惠
右  正  本  證  明  與  原  本  無  異
                                         法院書記官  阮  桂  芬
中    華    民    國     八十九      年     十二     月     二十二      日


司法院資訊處製作；財團法人民間司法改革基金會備份。
